臺灣桃園地方法院行政訴訟判決　
111年度交字第109號
原      告  黃圭鋒  


被      告  臺北市交通事件裁決所


代  表  人  蘇福智  
上列當事人間交通裁決事件，原告不服被告民國111年2月22日北
市裁罰字第22－000000000號裁決，提起行政訴訟，本院判決如下
：
    主  文
一、原處分撤銷。
二、訴訟費用新臺幣參佰元由被告負擔。
三、被告應給付原告新臺幣參佰元。
    事實及理由
壹、程序方面：
    本件係因原告不服被告所為道路交通管理處罰條例（下稱處
    罰條例）第8 條之裁決而提起撤銷訴訟，依行政訴訟法第23
    7 條之1 ，應適用交通裁決事件訴訟程序。本件因卷證資料
    已經明確，本院依行政訴訟法第237 條之7 規定，不經言詞
    辯論，直接裁判。
貳、實體方面：                                  
一、事實概要：
　　原告先於民國110年8月24日19時22分許，駕駛車牌號碼0000
    －00號自用小客車（下稱系爭車輛），行經桃園市龜山區樂
    善二路與樂善三路口時，為桃園市政府警察局龜山分局員警
    認原告有「闖紅燈（直行）」之違規，遂當場舉發並填製掌
    電字第D7PB40005號之舉發違反道路交通管理事件通知單（
    下稱系爭A舉發通知單）。嗣原告復於110年12月20日21時46
    分許，駕駛系爭車輛行經臺北市承德路七段與實踐街口時，
    亦為臺北市政府警察局北投分局員警認原告有「紅燈迴轉」
    之違規，遂當場舉發並填製掌電字第A00F5J941號之舉發違
    反道路交通管理事件通知單（下稱系爭B舉發通知單）。因
    原告上述2次闖紅燈之違規，依處罰條例第53條第1項、第63
    條第1項第3款等規定，各記違規點數3點，被告即認原告確
    有「在6個月內，駕照違規記點共達6點以上者」之違規，即
    於111年2月22日填製北市裁罰字第22－000000000號裁決書（
    下稱原處分），爰依處罰條例第63條第3項及違反道路交通
    管理事件統一裁罰基準及處理細則（下稱裁罰基準及處理細
    則）等規定，裁處原告吊扣駕駛執照1個月，並應參加道路
    交通安全講習等處分。原告不服，於是提起本件行政訴訟。
二、原告起訴主張及聲明：
（一）主張要旨：
　　⒈引用行政程序法第92條第1項、第95條第1項，及鈞院101年
      度交字第69號等相關交通法規之條文與判決（詳卷附起訴
      狀）。
　　⒉本件2紙舉發通知單均僅記載「舉發違反法條」為處罰條例
      第53條第1項，但卻未記載同條例第63條應予記點之規定
      ，可見被告就原告2次違規行為均未開立裁決書，亦即就
      「記點」部分均未以口頭、書面或其他方式告知原告，顯
      然關於「記點」部分之處分尚未生效，則被告以原處分裁
      處原告吊扣駕駛執照1個月，並應參加道路交通安全講習
      等處分，即有不當。再者，處罰條例關於記點規定係警惕
      駕駛人，據以造成駕駛人之壓力，使駕駛人可提醒自己不
      要再有任何違規記點之行為等立法目的不符。是被告所為
      之裁決違法，請求判決如聲明所示。　　
（二）聲明：撤銷原處分。
三、被告答辯及聲明：
（一）答辯要旨：
    ⒈引用處罰條例第4條第2項、第24條、第53條第1項、第63條
      第1項第3款，及交通部82年4月22日交路字第009811號等
      相關交通法規之條文與函釋（詳卷附答辯狀）。
　　⒉本件交通違規案係違反處罰條例第53條第1項規定，經員警
      目睹違規事實當場舉發之案件，而上開2筆交通違規案件
      ，原告均未提出陳述，且未對違規事實爭執。嗣因原告在
      6個月內違規記點共達6點，被告爰依處罰條例第63條第3
      項規定，以原處分裁處原告吊扣汽車駕駛執照1個月，並
      應參加道路交通安全講習。又原處分之裁決書前經郵務人
      員郵寄至原告住所，並由原告住所大樓之保全代為簽收，
      此有送達證書1紙在卷可稽。
　　⒊另有關交通違規涉及記點部分，無論交通違規是否完納罰
      鍰，駕駛人均可申請開立裁決書提起行政訴訟，惟原告已
      自動繳納罰鍰者，全國一致性作法尚無逕行就記點處分寄
      發裁決書，而上開2筆交通違規業已完納罰緩結案在案，
      併此陳明。
　　⒋綜上所述，原告確有前開違規行為，因汽車駕駛人在6個月
      內，違規記點共達6點以上，被告依法裁處，核無違誤，
      本件原告之訴無理由。
（二）聲明：駁回原告之訴。
四、本院之判斷：
（一）前提事實：
       原告先於110年8月24日19時22分許，駕駛系爭車輛行經
       桃園市龜山區樂善二路與樂善三路口時，為桃園市政府
       警察局龜山分局員警認原告有「闖紅燈（直行）」之違
       規，遂當場舉發並填製系爭A舉發通知單。嗣原告復於11
       0年12月20日21時46分許，駕駛系爭車輛行經臺北市承德
       路七段與實踐街口時，亦為臺北市政府警察局北投分局
       員警認原告有「紅燈迴轉」之違規，遂當場舉發並填製
       系爭B舉發通知單。因原告上述2次闖紅燈之違規，依處
       罰條例第53條第1項、第63條第1項第3款等規定，各記違
       規點數3點，被告即認原告確有「在6個月內，駕照違規
       記點共達6點以上者」之違規等情，此有系爭A、B舉發通
       知單（見本院卷第39頁、第41頁）、汽車車籍查詢（見
       本院卷第47頁）、駕駛人基本資料（見本院卷第49頁）
       、原告違規紀錄查詢（見本院卷第51頁、第53頁）、原
       告繳費查詢報表（見本院卷第55頁、第57頁）等資料各1
        份在卷可憑。而原告不論於起訴狀或補充狀內（見本院
       卷第3至7頁、第59至60頁），均不爭執其於110年8月24
       日、110年12月20日有駕駛系爭車輛闖紅燈之違規行為。
（二）被告以原告前開2次闖紅燈行為各需記點數3點，6個月內
      合計達6點，而開立原處分之裁決書，裁處原告吊扣駕照1
      個月及應參加交通安全講習之處分，並無理由：
    ⒈按「本法所稱行政處分，係指行政機關就公法上具體事件
      所為之決定或其他公權力措施而對外直接發生法律效果之
      單方行政行為」、「行政處分除法規另有要式之規定者外
      ，得以書面、言詞或其他方式為之」，行政程序法第92條
      第1項、第95條第1項分別定有明文。再者，行政處分要發
      生效力之前提有三：首先，須具備行政處分之要素，如果
      欠缺，則可能為私法行為，或可能為他種行政行為；其次
      ，須使相對人知悉，其方法包括：告知、送達或公告；其
      三，需非當然無效之行政處分。從而，被告對原告「闖紅
      燈」之違反處罰條例行為，固得依前述相關規定做出裁處
      罰鍰及記點之行政處分，然依上開說明，被告就其做出之
      裁罰行政處分，自應使原告明確知悉其內容，否則即難認
      該處分已生效力。
    ⒉復按「本法所稱其他種類行政罰，指下列裁罰性之不利處
      分：四、警告性處分：警告、告誡、記點、記次、講習、
      輔導教育或其他相類似之處分」、「行政機關裁處行政罰
      時，應作成裁處書，並為送達」，行政罰法第2條第4款、
      第44條分別定有明文。足見「記點」處分係屬裁罰性之不
      利處分，依同法第44條規定，行政機關應作成裁處書，並
      送達受處分人，始為合法。再者，參諸裁罰基準及處理細
      則第41條第1項、第4項規定：「本條例所定罰鍰之處罰事
      件已依限期到案，除有繼續調查必要外，其有下列情形之
      一者，得不經裁決逕依基準表期限內自動繳納之規定收繳
      罰鍰結案：一、行為人對舉發事實承認無訛。二、行為人
      委託他人到案接受處罰」、「處罰機關對於非屬第1項情
      形之案件，或行為人到案陳述不服舉發者，應使用違反道
      路交通管理事件裁決書裁決之」、第47條規定：「汽車所
      有人、駕駛人違反道路交通管理事件，依本條例第63條至
      第68條規定，對於汽車重領牌照限制，及汽車違規紀錄、
      駕駛人違規記點或有重考駕駛執照限制者，處罰機關應併
      引用該法條規定裁決之」、第48條第1項、第3項：「違反
      道路交通管理事件，行為人認為舉發之事實與違規情形相
      符者，得於接獲通知單後，親自或委託他人持該通知單，
      不經裁決向指定之處所，逕依裁罰基準執行並繳納罰鍰結
      案」、「前2項違反行為，依法規應併執行罰鍰及其他處
      分者，處罰機關於收到其繳納之罰鍰後，應逕行裁決該其
      他處分，並於裁決書處罰主文註明罰鍰已收繳，送達受處
      分人」、道路交通違規罰鍰自動繳納須知第6點：「違反
      道路交通管理事件之行為人依第2點至第4點之方式繳納罰
      鍰者，如違規行為依道路交通管理處罰條例第63條之規定
      應予記點或依道路交通安全講習辦法之規定應接受講習者
      ，由有關機關另行依規定處理」，可知對於違反處罰條例
      之處罰，除罰鍰處分，受處罰人得逕依裁罰基準自動繳納
      罰鍰結案，處罰機關毋庸為裁決之要式處分外，若依同條
      例第63條至第68條規定，應併予違規記點或接受道路交通
      安全講習之其他處分者，處罰機關於收到繳納之罰鍰後，
      應逕行裁決該其他處分，並於裁決書處罰主文註明罰鍰已
      收繳，送達受處分人，始屬適法，此亦有臺北高等行政法
      院107年度交上字第3號判決意旨可資參照。
    ⒊經查，本件原告確有前述2次闖紅燈之違規行為，則依前述
      處罰條例第53條第1項、63條第1項第3款等規定，被告自
      得對原告裁處罰鍰與記點。又因原告係於6個月內有2次闖
      紅燈（110年8月24日及110年12月20日）之違規，此有系
      爭A、B舉發通知單、原告違規紀錄查詢、繳費查詢報表等
      資料（見本院卷第39頁、第41頁、第51頁、第53頁、第55
      頁、第57頁）在卷可佐，亦為兩造所不爭執，堪已認定。
    ⒋惟查，本件原告上開2次闖紅燈行為，雖均經警員當場開立
      舉發通知單（見本院卷第39頁、第41頁）後，由原告當場
      簽收送達，觀諸兩份舉發通知單上均僅記載「舉發違反法
      條」為處罰條例第53條第1 項（闖紅燈應處罰鍰之規定）
      ，惟均未記載同條例第63條（應予記點之規定）。就第一
      張罰單，原告係於110年9月25日以「街口支付」方式繳納
      罰鍰2,900元結案（見本院卷第55頁），就第二張罰單，
      原告係於111年1月20日至被告機關繳納罰鍰2,900元結案
      （見本院卷第57頁），嗣被告就原告的兩次違規行為，均
      未製開裁決書，此為被告於答辯狀內所自承（見本院卷第
      31頁），足信屬實。則由前開資料並對照原告陳述之內容
      ，可知被告就原告兩次違規行為「應予記點」之部分，均
      未以口頭、書面或其他方式告知原告，核諸前述行政處分
      發生效力之前提，顯然被告對於原告之兩次違規行為之「
      記點」部分之處分，應均尚未生效，則被告嗣於111年2月
      22日逕行開立本件裁決書，以原告「在6個月內，駕照違
      規記點共達6點以上者」而裁處吊扣駕照1個月並應參加道
      路交通安全講習，即有不當。
    ⒌再者，處罰條例關於記點之規定，觀諸其中第63條第3項「
      汽車駕駛人在6個月內，違規記點共達6點以上者，吊扣駕
      駛執照1個月」之規定，可知其立法目的在於藉記點之方
      式，警惕駕駛人，據以造成駕駛人之壓力，使駕駛人因而
      可時時提醒自己不要再有任何違規記點之行為，否則若再
      有違規記點行為時，將可能遭受吊扣駕照之不利益情形。
      據此，上開第63條第3項規定之裁處前提，即係駕駛人必
      須確已知悉其遭舉發違規，且其遭舉發之違規行為業經裁
      處記違規點數，駕駛人並合法收受上開處分內容，完全明
      瞭其已遭記下之點數，之後若再發生第二次違規行為，且
      半年內違規點數達6點以上時，相關機關始得依據上開規
      定裁處駕駛人吊扣駕照之處分。否則，若駕駛人根本不知
      自己違規行為遭舉發，或不知自己的違規行為已遭記點，
      甚或是不知道自己遭記的點數多寡，則將如何因記點處分
      而達到使駕駛人知道應警惕自己之作用？從而，本件被告
      於原告先、後兩次違規行為時，均未告知原告有各「應記
      違規3點」之處分，其後始一次告知「6個月內違規點數共
      達6點」並裁處吊扣駕照之處分，此亦顯與法律規範「記
      點」處罰制度之目的不符。
    ⒍綜上所述，被告就原告上開2次闖紅燈違規行為，尚未作成
      任何違規記點之裁罰處分，卻逕以原告於6個月內之違規
      記點共達6點，符合處罰條例第63條第3項規定，而以原處
      分裁處原告吊扣駕照1個月及應參加道路交通安全講習，
      不僅未使原告知悉第1次違規記點處分而心生警惕，亦限
      制原告就前揭2次違規行為之違規記點處分依法救濟之權
      利，是被告所為之原處分，顯非適法。故本件原告訴請撤
      銷原處分，為有理由，應予撤銷。　
（四）本件判決基礎已臻明確，兩造其餘之攻擊防禦方法及訴訟
      資料經本院審酌後，核與判決結果不生影響，無一一論述
      之必要，附此敘明。
五、本件第一審裁判費為裁判費300元，應由被告負擔，爰確定
    第一審訴訟費用額如主文第2、3項所示。
六、據上論結，本件原告之訴有理由，依政訴訟法第237條之8  
    第1項、第98條第1項前段等規定，判決如主文。
中　　華　　民　　國　　111 　年　　6 　　月　 30　　日
　　　　　　　　　行政訴訟庭　法　官　黃漢權
上為正本係照原本作成。
如不服本判決，應於判決送達後20日內，向本院提出上訴狀並表
明上訴理由（原判決所違背之法令及其具體內容或依訴訟資料可
認為原判決有違背法令之具體事實），其未載明上訴理由者，應
於提出上訴後20日內向本院補提理由書（上訴狀及上訴理由書均
須按他造人數附繕本，如未按期補提上訴理由書，則逕予駁回上
訴），並應繳納上訴裁判費新臺幣750元。
中　　華　　民　　國　　111 　年　　7 　　月　　1 　　日
　　　　　　　　　　　　　　　書記官　蕭竣升